臺灣高等法院高雄分院民事裁定　　　　　 94年度重上字第5號
上　訴　人　乙○○
訴訟代理人　甲○○
被　　　告　丙○○
　　　　　　丁○○
　　　　　　庚○○
上列上訴人請求被上訴人己○○等清償借款事件，上訴人為訴之
追加，本院裁定如下：
    主  文
上訴人追加之訴及假執行之聲請均駁回。
追加之訴訟費用由上訴人負擔。
    理  由
一、按訴之變更或追加，非經他造同意，不得為之，但請求之基
    礎事實同一者，不在此限，民事訴訟法第446 條第1 項、第
    255 條第1 項第2 款定有明文。所謂請求之基礎事實同一，
    係指變更或追加之訴與原訴之主要爭點有其共同性，各請求
    利益之主張在社會生活上可認為同一或關連，而就原請求之
    訴訟及證據資料，於審理繼續進行在相當程度範圍內具有同
    一性或一體性，得期待於後請求之審理予以利用，俾先後兩
    請求在同一程序得加以解決，避免重複審理，進而為統一解
    決紛爭者，即屬之。判斷是否合於民事訴訟法第255 條第1
    項第2 款之「請求之基礎事實」同一，應考慮相對人之防禦
    權是否受到不利益及在訴訟之過程，准予為訴之變更、追加
    後，原來已經進行過之訴訟資料與證據資料，有無繼續使用
    之可能性及價值（最高法院90年度台抗字第519 號裁判意旨
    足資參照）。
二、本件上訴人於原審起訴主張被上訴人己○○、戊○○自民國
    86 年8月間起，即陸續向伊借款，經陸續清償及再借款後，
    尚有本金新台幣（下同）720 萬元，及自88年6 月1 日起算
    之利息未為清償，而於訴訟中始清償合計720 萬元之本金，
    然就利息及違約金部分，則仍未給付。爰依金錢消費借貸之
    法律關係，請求被上訴人應連帶給付。惟於本院追加被告丙○○、丁○○、庚○○三人，並以渠等與被上訴人己○○、
    戊○○同為家庭成員，且被上訴人自陳系爭借款係用於公司
    周轉及興建漁船所用，而被告丙○○前曾簽發遭退票支票予
    上訴人，被告丁○○係「新凱6 號」漁船之船主，被告庚○○除係被上訴人己○○之配偶，亦係業已沉沒「新凱21 或
    23號」漁船之船主，則既為被上訴人家族所共同借款，自應
    負連帶清償之責等語。惟其訴之追加為被上訴人所不同意，
    經查，上訴人原主張借款人為被上訴人己○○、戊○○，而
    追加之借款人為丙○○、丁○○、庚○○，乃為不同之主體
    ，兩訴之原因事實即有不同，且追加之訴則應調查被告丙○○、丁○○、庚○○實際有無借款，亦與原訴訟之證據資料
    尚不相關，原訴訟之證據資料殊難於追加之訴中加以利用。
    準此，依前開最高法院裁判意旨，應認上訴人所提原訴與追
    加之訴兩者請求基礎事實非屬同一。
三、綜上所述，上訴人上開追加之訴為被上訴人所不同意，又不
    符合民事訴訟法第446 條第1 項、第255 條第1 項第2 款之
    要件，且復無其他得准為追加之事由，其追加之訴為不合法
    ，自應予以駁回。
四、依民事訴訟法第463 條、第249 條第1 項第6 款、第95條、
    第78條，裁定如主文。
中　　華　　民　　國　　94　　年　　6 　　月　　22　　日
                                民事第五庭
                                    審判長法官　　蔡明宛
                                    法      官　　曾錦昌
                                    法      官    魏式璧
以上正本證明與原本無異。
如不服本裁定，應於收受送達後10日內向本院提出抗告狀，並應
繳納抗告費新台幣1千 元正。
中　　華　　民　　國　　94　　年　　6 　　月　　22　　日
                                    書  記  官　  梁雅華
